【裁判字號】    95,財管,31
【裁判日期】    950425
【裁判案由】    選任遺產管理人
【裁判全文】
臺灣高雄地方法院民事裁定              95年度財管字第31號
聲  請  人  台北富邦商業銀行股份有限公司
法定代理人  甲○○
訴訟代理人  丁○○
上聲請人聲請選任被繼承人乙○○之遺產管理人事件，本院裁定
如下：
  主  文
選任丙○○（男，民國○○年○○月○○日生，身分證統一編號：
Ｚ000000000號）為被繼承人乙○○（男，民國○○年○月○日生，民
國94年11月27日死亡，身分證統一編號：Ｚ000000000號，生前最
後戶籍地：高雄市小港區○○○路133號）之遺產管理人。
程序費用新臺幣壹仟元由被繼承人乙○○之遺產負擔。
  理  由
一、本件聲請意旨以：緣被繼承人乙○○於民國91年10月16日向
    聲請人借款新台幣（下同）250 萬元，約定於111 年10月16
    日借期屆滿，約定利率前5 年按年息百分之4.95計算，第6
    年按年息百分之6.5 計算，並以其所有坐落於高雄市○○區
    ○○街23號之房屋，設定最高限額抵押權作為該債權之擔保
    ，詎被繼承人乙○○於94年11月27日死亡，依民法第1147條
    之規定，繼承業已開始，惟因被繼承人先後順序之繼承人均
    已依法拋棄繼承，且未依民法第1177條規定選定遺產管理人
    ，致聲請人之債權一直無法行使，又被繼承人乙○○之弟係
    本件消費借貸關係之保證人，與被繼承人乙○○設於同一戶
    籍，足看以充任被繼承人乙○○遺產管理人，為保障聲請人
    之權益，爰依上開法條之規定，聲請選任丙○○擔任遺產管
    理人等語。
二、按繼承開始時，繼承人之有無不明者，由親屬會議於1 個月
    內選定遺產管理人，並將繼承開始及選定遺產管理人之事由
    ，向法院報明；無親屬會議或親屬會議未於前條所定期限內
    選定遺產管理人者，利害關係人或檢察官，得聲請法院選任
    遺產管理人，並由法院依前項規定為公示催告。民法第1177
    條及第1178條第2 項分別定有明文。
三、經查：
  (一)聲請人上開主張，業據其提出富邦銀行房屋貸款契約書、
      五年期固定利率房貸增補契約書、土地登記第二類謄本、
      台灣高雄地方法院雄院隆家雲94繼2607字第8860號函影本
      、被繼承人除戶謄本各1份為證，並經本院依職權調閱本
      院94年度繼字第2607號拋棄繼承卷宗，經核相符，堪信為
      真實。是以聲請人為被繼承人乙○○生前之債權人，自屬
      利害關係人，被繼承人乙○○之法定繼承人既均拋棄繼承
      ，其親屬會議亦未於法定期限內選定遺產管理人，聲請人
      本於利害關係人之地位，聲請選任被繼承人乙○○之遺產
      管理人，於法有據，合先敘明。
  (二)次按選任遺產管理人，法院有裁量權，應依職權選任適當
      之人為遺產管理人，如經選任確定，即有擔任遺產管理人
      之義務，而選任遺產管理人須考慮其適切性，應以熟悉相
      關法律程序，且對遺產遺債情況瞭解較深入，並對遺產之
      管理亦能為公平處理者為優先選任。民法第1185條雖規定
      ：「無繼承人承認繼承時，其遺產於清償債權，並交付遺
      贈物後，如有賸餘，歸屬國庫」，然無論有無賸餘，財政
      部國有財產局並不因此當然解釋為無人承認之繼承之遺產
      管理人，因國有財產局為公產管理機關，綜理全國之國有
      財產業務，且國有財產係全體國民所有，自應維護全體國
      民財產之權益，若於辦理被繼承人遺產管理事務期間，須
      由國庫墊付各項費用，形同以國民全體之財產填補該費用
      ，是若非確無適當之人為遺產管理人，遽由國有財產局擔
      任遺產管理人，則不僅國庫將遭受損害，亦有違社會公平
      正義原則，故不宜一概選任國有財產局為遺產管理人。況
      繼承人與被繼承人關係密切，對被繼承人財產狀況亦可能
      較為清楚，且繼承人既已拋棄繼承，要不致有利害偏頗之
      虞，故在繼承人均已拋棄繼承，致繼承人有無不明，選任
      遺產管理人時，茍無其他不適任因素，宜就與被繼承人關
      係親近，且有處理事理能力之成年人間選任之，始符公平
      原則。查，被繼承人乙○○之弟丙○○雖已拋棄繼承權，
      然丙○○66年12月22日生，為成年之人，且有相當之社會
      經歷，不僅為被繼承人至親，對被繼承人乙○○生前之財
      產及債權債務應均甚為熟稔，又為本件借貸契約之保證人
      ，對於被繼承人乙○○遺產之管理應將會善盡管理人應有
      之注意義務，故由被繼承人乙○○之弟丙○○擔任本件遺
      產管理人較為適當。從而，本院為利於管理及處理被繼承
      人乙○○後續之所積欠稅款及債務等問題，爰依聲請人之
      聲請選任丙○○為被繼承人乙○○之遺產管理人。
四、依非訟事件法第157 條、第24條第1 項，裁定如主文。
中    華    民    國    95    年    4     月    25    日
                      臺灣高雄地方法院家事法庭
                          法  官  何清富
以上正本係照原本作成
如不服本裁定應於送達後10日內向本院提出抗告狀，並繳納抗告
費新臺幣1,000元
中    華    民    國    95    年    4     月    25    日
                          書記官  鄭翠蘭


司法院資訊處製作；財團法人民間司法改革基金會備份。
